【裁判字號】    99,抗,310
【裁判日期】    990525
【裁判案由】    聲請解除限制出境
【裁判全文】
臺灣高等法院刑事裁定                   99年度抗字第310號
抗  告  人
即  被  告  乙○
            AMIN YAC.
            甲○
            AKABAR Y.
上列抗告人等因聲請解除限制出境案件，不服臺灣基隆地方法院
中華民國99年2月10日裁定（99年度聲字第71號），提起抗告，
本院裁定如下：
    主  文
抗告駁回。
    理  由
一、抗告人抗告意旨詳如附件所載。
二、原裁定略以：抗告人即被告乙○、甲○二人因涉嫌違反銀行
    法第125條第1項之罪（非銀行而辦理國內外匯兌業務），而
    認有限制其出境之必要，經原法院於98年5月27日以基院慧
    刑孝98訴566字第08403號、第08405號、第08416號、第0841
    8號函請內政部入出國及移民署與行政院海岸巡防署海岸巡
    防總局予以限制出境在案，有該院前揭函文4件在卷可稽。
    抗告人二人雖聲請解除限制出境，惟審酌本案尚未審結，仍
    須就起訴犯罪事實詳加斟酌與調查，有需抗告人二人親自到
    庭之必要，若解除其限制出境，以抗告人二人係泰國籍且所
    犯係最輕本刑3年以上有期徒刑之罪而言，屆時恐有滯留國
    外不歸之虞。從而，按其情節認若非予以限制出境而保全於
    國內，則審判之進行有窒礙之虞，是抗告人二人本件解除限
    制出境之聲請，尚難准許，應予駁回等語。
三、本院查：
  (一)按限制被告出境、出海，僅在限制被告應居住於我國領土範
    圍內，不得擅自出國、出海，俾便於訴訟程序之進行，較之
    限制居住於某市某縣某鄉某村，其居住之範圍更為廣闊，是
    限制出境、出海與限制住居名稱雖有不同，然限制出境、出
    海亦屬限制住居之處分，係執行限制住居方法之一種（最高
    法院93年臺抗字第430號裁定參照），目的在防止被告逃亡
    ，確保被告能於審判時到庭，以利刑事訴訟程序之進行，是
    考量解除限制出境、出海與否，自應以訴訟之進行及證據之
    調查是否因此而受影響為判斷依據，並按訴訟進行程度及其
    他一切情狀，由受訴法院有依法裁量之。又限制住居、限制
    出境、出海僅在保全刑事偵查、審判、執行之順利進行，屬
    於刑事訴訟之保全程序，非為確定被告對於本案是否應負擔
    罪責或是否應科處刑罰之問題，有關限制住居、出境、出海
    之事由是否具備、與限制住居、出境、出海必要性之審酌，
    並毋須如同本案有罪之判決，應採嚴格證明法則，將所有犯
    罪事實證明至「無合理懷疑之確信程度」，易言之，僅須依
    自由證明法則，對前揭要件事實，證明至使法院相信「很有
    可能如此」之程度即可。倘依卷內證據，被告犯罪嫌疑重大
    ，並有出境滯留他國不歸而逃亡之可能性存在，足以影響審
    判之進行或刑罰之執行，依法得為必要之限制出境、出海強
    制處分，以確保被告到庭接受審判或執行。另被告是否有限
    制出境之必要，而予以限制出境之強制處分，以及限制出境
    後其原因是否仍然存在，核屬事實認定問題，受訴法院自有
    依法認定裁量，並按訴訟進行程度及其他一切情狀，斟酌認
    定之權。
  (二)抗告人二人因涉犯銀行法第125條第1項之非銀行而辦理國內
    外匯兌業務罪嫌，經檢察官提起公訴，現繫屬於原法院98年
    度訴字第566號案件，原法院為使訴訟得以進行，並確保若
    抗告人二人受有罪判決確定後能到案執行，而認有對抗告人
    二人限制出境之必要，於98年5月27日函請內政部入出國及
    移民署與行政院海岸巡防署海岸巡防總局予以限制出境在案
    ，嗣抗告人二人聲請解除抗告人二人出國之限制，經原法院
    於99年2月10日據以駁回抗告人二人解除限制出境之聲請，
    此核屬原法院為職權之適法行使，且抗告人二人所涉犯違反
    銀行法等罪嫌，係最輕本刑3年以上有期徒刑之犯罪，對其
    等施以限制出境之保全處分，相較於羈押處分之嚴重手段已
    屬輕微，故原裁定尚無踰越比例原則之處。又抗告人二人於
    偵查及原審審理期間雖均有按時到庭，惟尚未能確保將來刑
    事審判程序或執行等程序均能順利進行，且抗告人二人係泰
    國籍，自陳其在泰國尚有其他親人，抗告人二人出境滯留國
    外不歸以逃避刑罰執行之可能性，即屬存在，原審認抗告人
    二人有逃亡隱匿國外之虞，即屬有據。原裁定已附具理由說
    明認定衡酌之依據，其駁回抗告人二人解除限制出境之聲請
    ，於法尚無不合，本件抗告為無理由，應予駁回。
據上論斷，應依刑事訴訟法第412條，裁定如主文。
中    華    民    國    99    年    5     月    25    日
                 刑事第八法庭  審判長法  官  張傳栗
                                     法  官  陳春秋
                                     法  官  蔡光治
以上正本證明與原本無異。
不得再抗告。
                                     書記官  阮桂芳
中    華    民    國    99    年    5     月    26    日

司法院資訊處製作；財團法人民間司法改革基金會備份。
